【裁判字號】    88,上訴,3597
【裁判日期】    890308
【裁判案由】    偽造文書等
【裁判全文】
臺灣高等法院刑事判決                          八十八年度上訴字第三五九七號
    上  訴  人
    即  被  告  乙○○
    選任辯護人  彭火炎律師
                陳勇松律師
    上  訴  人
    即  被  告  丁○○
                丙○○
右上訴人因偽造文書等案件，不服臺灣新竹地方法院八十七年度訴字第五一五號，中
華民國八十八年八月九日第一審判決（起訴案號：臺灣新竹地方法院檢察署八十七年
度偵字第五０四八號）提起上訴，本院判決如左：
    主  文
原判決撤銷。
乙○○共同偽造私文書，足以生損害於他人，處有期徒刑伍月。
丁○○共同行使偽造私文書，足以生損害於他人，處有期徒刑伍月。
丙○○共同行使偽造私文書，足以生損害於他人，處有期徒刑肆月。
偽造之立騰電器有限公司在職證明書上偽造之「立騰電器有限公司」及「王吳父芬」
印文各壹枚，均沒收。
    事  實
一、丁○○、丙○○係兄弟。丁○○於民國八十七年五月初某日，閱報得知以電話號
    碼0000000000號，可聯絡購買偽造之在職證明、薪資單及所得扣繳憑
    單等私文書，復因其發生車禍，無力賠償他人損害，且其信用不佳，竟意圖為自
    己不法之所有，擬聯絡購買偽造之在職證明書、薪資單及所得扣繳憑單等私文書
    ，並以丙○○名義，向遠東國際商業銀行新竹分行（下稱新竹分行）詐借信用貸
    款，遂電0000000000號，而與自稱姓陳之乙○○取得聯繫，約在新竹
    市○○路台灣土地銀行（下稱土地銀行）附近之漫畫王店內，以新臺幣（下同）
    一萬四千元之代價購買，丁○○以自己犯偽造私文書罪之意思，先將七千元及丙○○之年籍姓名等個人資料交付予乙○○。分由乙○○與不詳姓名成年女子共同
    基於偽造私文書之犯意聯絡，於不詳時地偽造丙○○任職立騰電器有限公司之在
    職證明書、八十六年度所得扣繳憑單及八十七年度二、三、四月薪資表等私文書
    各一份，並在偽造之在職證明書內偽造「立騰電器有限公司」及負責人「王吳父
    芬」（按負責人應為王吳瓊芬）之印文各一枚。越數日，乙○○乃與丁○○約於
    八十七年五月初某日晚上九時許，在土地銀行門口交貨，屆時乙○○未到，而分
    由前開不詳姓名成年女子，在該行門口附近，將上開偽造之私文書交付丁○○，
    並言明餘款七千元，應於詐得貸款後給付（惟事後丁○○即未再支付尾款七千元
    ）。而丁○○取得上開偽造之私文書後，遂央請丙○○共同意圖為自己不法之所
    有，基於行使偽造私文書及詐欺取財之犯意聯絡，於八十七年五月十一日，分由
    丙○○持丁○○交付之前開偽造私文書，至新竹分行辦理信用貸款三十萬元，提
    出前開偽造之私文書交付予遠東國際商業銀行新竹分行承辦人吳木慶而行使，致
    吳木慶陷於錯誤，簽由主管批示核貸，並於八十七年五月十六日如數將三十萬元
    款項撥入丙○○之000000－0號帳戶內，丁○○再持丙○○上開帳號存摺
    領取款項使用，足以生損害於立騰電器有限公司、王吳父芬。嗣因丁○○任職於
    美商企業社，適為立騰電器有限公司負責人王吳瓊芬之子王瀚立之堂兄王光任，
    發現上開偽造之私文書，並告知王瀚立，王瀚立乃代理立騰電器有限公司向財政
    部臺灣省北區國稅局新竹市分局提出說明後，經法務部調查局新竹市調查站循線
    查獲。
二、案經法務部調查局新竹市調查站報請臺灣新竹地方法院檢察署檢察官偵查起訴。
    理  由
一、右揭事實業據上訴人即被告丁○○、丙○○坦承不諱，惟均辯稱並未詐欺云云。
    又上訴人即被告乙○○固於本院坦承在漫畫王店內收受丁○○所交付購買前開偽
    造私文書之價金七千元等情，且與被告丁○○於本院所為此部分供述互核一致（
    見本院八十九年一月十二日訊問筆錄），惟被告乙○○矢口否認有偽造前開私文
    書之情形，辯稱伊僅係介紹丁○○購買貸款之資料，所收該款已匯予偽造集團，
    伊未因此獲利云云。經查：
（一）持偽造私文書以貸款，即屬以詐術使人陷於錯誤而交付貸款，自應構成詐欺取
      財罪，其後縱有還款行為，仍無礙詐欺行為之成立。被告丁○○、丙○○所辯
      ，要無可採。
（二）偽造私文書集團應僅係被告乙○○與前開不詳姓名之成年女子二人：被告乙○○固辯稱：另有偽造集團，且丁○○所交付之七千元，業已匯予該偽造集團云
      云，惟未能提出該款匯出之證明，顯係徒託空言以卸責，不足採信，且卷內除
      被告丁○○供出前開交付偽造私文書之不詳姓名成年女子外，並無證據證明另
      有偽造集團成年男女約四、五人存在之事實，自不得率爾認定有此部分偽造私
      文書之共同正犯存在。雖證人林合宏於原審中證稱：「我質問乙○○為何有我
      公司資料，怎麼可以偽造，他表示其與南部某人接洽，但與南部不知名者也未
      見過面，如果需要資料，使用郵寄方式，聽其口氣乙○○應只是轉手，但其所
      述是否屬實我不知道。」等語（見原審卷第六十頁），惟證人林合宏既稱係聽
      聞自被告乙○○，自不足資為認定乙○○前開空言辯解屬實。
（三）被告乙○○即偽造私文書以販賣之姓陳者：雖被告乙○○於原審中辯稱：「．
      ．．．．．我是把偽造者電話，告訴丁○○，丁○○自己聯絡。」云云（見原
      審卷第二二二頁）。惟查被告丁○○於警訊中供稱：「在八十七年五月初，報
      紙上刊載有販售扣繳憑單等，因此我即依報上之電話”0000000000
      ”之電話向他們購買扣繳憑單，事後他們即在台灣土地銀行新竹分行北大路門
      前，將所得人為丙○○之立騰電器公司扣繳憑單交付給我，並當場向我收取新
      台幣七千元現金。」等語（見偵卷第十二頁反面、第十三頁），偵查中供稱：
      「是陳某電話與我聯絡，不知道陳某是否就是被告乙○○，不知其住何處，電
      話中對方自稱是陳，對方說人在台中，後來被告乙○○交給我，在電話中對方
      自稱是陳，不確定是否就是被告乙○○。」、「（你告知王瀚立，陳某電話為
      0000000000，是否就是與陳某聯絡的電話？）是的，從頭到尾就只
      有以此電話聯絡，對方自稱是姓陳。」、「（林某稱你買資料之前就認識你很
      久？）不認識，之前完全不認識。」、「（被告自稱你去其店內吃東西認識的
      ，是否實在？）不實在。」、「我拿到資料時交給乙○○」等語（見原審卷第
      一五０頁反面至第一五二頁），於原審中供稱：「．．．．．．電話打過去時
      ，對方自稱姓陳，我在電話中表示需要銀行貸款之偽造資料，對方表示需扣繳
      憑單等資料及七千元費用，我即同意向他購買。」（見原審卷第二二０頁反面
      至第二二一頁）、「我是先交七千元給乙○○，是在八十七年五月出在土地銀
      行附近交，當時是剛聯絡好，而對方要求一萬四千元，所以先約定交七千元，
      後來二、三天後拿到證件，是另一女子四十多歲，在土地銀行前交給我的，但
      我未付另外七千元，對方說等貸款取得後再付，但後來我也未再付。」等語（
      見原審卷第二三０頁），於本院訊問時供稱：「（你用多少錢買？）一萬四千
      元，交給林，在土銀附近交錢予乙○○，約隔二、三天，是一位陳先生打電話
      給我，我想是乙○○，約我在土銀門口（新竹市○○路），現場只有一位太太
      將牛皮紙袋交給我，內有扣繳憑單及立騰公司資料（薪資表、在職證明）。」
      等語（見本院卷八十八年十二月十三日筆錄），證人王瀚立於本院訊問時證稱
      ：「（提示原審卷第八十九頁，你說詢問丁○○才知道他以七千元代價向陳某
      購得偽造扣繳憑單？）丁○○第一次告訴我（時間忘記了），是姓陳的先生，
      第二天丁○○說是向乙○○買的。」等語（見本院卷八十八年十二月十三日筆
      錄），證人即立騰電器有限公司負責人王吳瓊芬於警訊中證稱：「00000
      00000確實為乙○○所有，因為我們曾打電話與乙○○，並相約在新竹市
      ○○路漫畫王內見面，．．．．．．當時他還表示，偽造扣繳憑單並沒有什麼
      了不起。」等語（見偵卷第十四業頁至第十五頁），證人林合宏於原審中證稱
      ：「（有無與乙○○約見面？）有，地點在經國路與與北大路口漫畫王之餐飲
      店，」、「．．．．．．我要求丁○○找幕後者約出來之後才知幕後者是乙○○。」、「我質問丁○○，他說為了辦貸款，是報紙上看到可以幫人家辦帶貸
      款，偽造資料是向乙○○買的，此是與乙○○約見面前，丁○○所述。」等語
      （見原審卷第六十頁），而前開0000000000電話租用人為乙○○，
      有東榮國際電信股份有限公司八十七年五月二十七日東榮（八七）字第０５０
      ７８號）簡便行文表附卷可稽。抑有進者，乙○○雖於本院供稱伊在漫畫王店
      內有將偽造集團之電話、名字給甲○○與丁○○云云，惟甲○○與丁○○所知
      姓陳之偽造者之電話號碼為0000000000即乙○○之電話號碼，甲○○為追查何人偽造私文書，若有偽造集團之電話號碼，豈有不提供財政部臺灣
      省北區國稅局新竹市分局追查之理，又何至僅提供被告乙○○之電話號碼，此
      有甲○○書立予財政部臺灣省北區國稅局新竹市分局之函影本一件，及財政部
      臺灣省北區國稅局新竹市分局職員徐勇昌函一件在卷可參。又被告丁○○既已
      直承犯行，且與被告乙○○並無怨隙，亦無攀誣乙○○之理。丁○○打乙○○
      之電話購買，他方自稱姓陳，相約後，係乙○○到場收款及收受有關丙○○之
      資料，收款後，不日又由姓陳者來電約好交件，並能交出前開偽造私文書，而
      甲○○等人以該電話連絡，又係乙○○至漫畫王店與渠等商量善後。綜上推論
      ，被告乙○○應係姓陳之偽造者無訛。乙○○收款並收受有關丙○○之資料後
      ，確使被告丁○○取得偽造之私文書，是乙○○就前開私文書之偽造，顯與交
      付前開偽造私文書之不詳姓名成年女子間有犯意之聯絡與行為之分擔。
（四）被告丙○○係一人前往新竹分行辦理貸款：被告丙○○於警訊時供稱：「當時
      係由我哥哥丁○○與我本人一起至遠東商銀新竹分行辦理三十萬元之信用貸款
      。」云云（見偵卷第四頁反面），於偵查中供稱：「（有無與遠東商業銀行新
      竹分行辦信貸三十萬？）有，我用在職證明、薪資扣繳憑單及每月薪資單，是
      我自己拿資料給銀行辦，丁○○沒去。」云云（見偵卷第四十七頁反面至第四
      十八頁），被告丁○○警訊中供稱：「申請時，係由我本人以丙○○名義提出
      申請，但對保時我曾有向我弟弟告知此事，因此由我弟弟去辦理對保程序。」
      云云（見偵卷第十二頁反面至第十三頁），二人先後就何人前往新竹分行申請
      貸款乙節，供述不一。惟經本院對質結果，被告丁○○供承係伊託其弟前去，
      被告丙○○亦供承係伊一人前去等情（見本院八十八年十二月十三日訊問筆錄
      ），核與證人即新竹分行職員吳木慶於原審證稱：「我擔任放款業務，本件信
      貸是我承辦。」、「（卷附扣繳憑單、薪資單、在職證明是何人提出？）丙○○。」（見原審卷第二十六頁）、「應是五月十一日來辦理。」等語（見原審
      卷第一一三頁）情節相符，自應以被告彭氏兄弟於本院對質一致之供述為可採
      。
（五）此外並有偽造之被告丙○○任職立騰電器有限公司在職證明書、八十六年度所
      得扣繳憑單及八十七年度二、三、四月薪資表等私文書各一份在卷可稽，復有
      遠東國際商業銀行自然人貸款申請書暨徵信調查表、立騰電器有限公司經濟部
      公司執照、中華電信股份有限公司臺灣北區電信分公司新竹營業處八十七年十
      一月二十三日新服８７Ｃ０６００字第４７２號函暨電話用戶資料表、遠東國
      際商業銀行新竹分行第000000－0號帳戶來往資料、美商企業社員工薪
      資名冊等附卷足參。事證明確，被告三人犯行均堪認定。
二、被告丁○○以自己犯罪之意思，交付有關丙○○之資料，以供乙○○與該不詳姓
    名成年女子偽造前開私文書，足以生損害於他人，核被告丁○○、乙○○此部分
    所為，均係犯刑法第二百十條之偽造私文書罪。被告丁○○以自己犯罪之意思，
    交付前開偽造私文書予被告丙○○，持向新竹分行詐取貸款，核被告丁○○、丙○○所為，均係均犯刑法第二百十六條、第二百十條之行使偽造私文書罪及同法
    第三百三十九條第一項之詐欺取財罪。被告乙○○與被告丁○○及該姓名不詳之
    成年女子間，就偽造前開私文書部分，有犯意之聯絡與行為之分擔，均為共同正
    犯。另被告丁○○、丙○○就所犯前開行使偽造私文書及詐欺取財二罪部分，亦
    有犯意之聯絡及行為之分擔，均為共同正犯。再者，偽造之在職證明書內偽造之
    「立騰電器有限公司」及負責人「王吳父芬」印文，為偽造私文書行為之一部分
    ，應不另論偽造印文罪。又被告丁○○、丙○○偽造私文書後進而行使，渠等偽
    造私文書之低度行為亦為高度之行使行為所吸收，亦均不另論偽造私文書罪。又
    被告丁○○、丙○○所犯上開行使偽造私文書及詐欺取財二罪間，有方法結果之
  牽連關係，為牽連犯，應從一重依刑法第二百十六條、第二百十條之行使偽造私
    文書罪處斷。
三、原審予以論罪科刑，固非無見。惟查偽造私文書集團應僅係被告乙○○與前開不
    詳姓名之成年女子二人，原判決認有不詳姓名成年男女約四、五人，即有未洽；
    且被告丙○○係一人前往新竹分行辦理貸款，原判決認定係彭氏兄弟二人同往，
    亦有未合；又被告丁○○係於前開偽造之私文書偽造完成後，始央請其弟丙○○
    持往貸款，是丙○○並未參與前開私文書之偽造行為，原判決認定丙○○係偽造
    私文書之共同正犯，亦有未洽。被告丁○○、丙○○上訴否認構成詐欺罪，被告
    乙○○上訴否認偽造私文書，雖無可取，惟原判決既有如上可議之處，仍屬無可
    維持，自應由本院予以撤銷改判。爰審酌被告乙○○偽造並販賣偽造私文書，危
    害社會，犯罪後否認偽造犯行，顯乏悔意；被告丁○○、丙○○並無前科，渠等
    因丁○○經濟困難，一時失慮而犯罪，且自始坦承前揭事實，態度尚稱良好，丙○○未參與偽造犯行，因其兄丁○○之央請而犯罪，及渠等詐得貸款三十萬元等
    一切情狀，分別量處如主文第二項、第三項、第四項所示之刑，以示懲儆。又偽
    造之立騰電器有限公司在職證明書上偽造之「立騰電器有限公司」及「王吳父芬
    」印文各一枚，應依刑法第二百十九條規定宣告沒收。至偽造之立騰電器有限公
    司在職證明書、八十六年度所得扣繳憑單、及八十七年度二、三、四月薪資表各
    一件，均已非被告等所有，自無從併予宣告沒收，附此敘明。
據上論斷，應依刑事訴訟法第三百六十九條第一項前段、第三百六十四條、第二百九
十九條第一項前段，刑法第二十八條、第二百十六條、第二百十條、第三百三十九條
第一項、第五十五條、第二百十九條，罰金罰鍰提高標準條例第一條前段，判決如主
文。
本案經檢察官張啟彬到庭執行職務。
中    華    民    國    八十九    年      三        月        八        日
                            台灣高等法院刑事第二十四庭
                                審判長法  官  陳  貽  男
                                      法  官  李  世  貴
                                      法  官  聶  齊  桓
右正本證明與原本無異。
如不服本判決應於收受送達後十日內向本院提出上訴書狀，其未敘述上訴之理由者並
得於提起上訴後十日內向本院補提理由書（均須按他造當事人之人數附繕本）。
                            書記官  于      誠
中    華    民    國    八十九    年      三        月        十        日
附錄：本判決論罪科刑法條全文
刑法第二百十條：
偽造、變造私文書，足以生損害於公眾或他人者，處五以下有期徒刑。
刑法第二百十六條：
行使第二百十條至第二百十五條之文書者，依偽造、變造文書或登載不實事項或使登
載不實事項之規定處斷。
刑法第三百三十九條第一項
意圖為自己或第三人不法之所有，以詐術使人將本人或第三人之物交付者，處五年以
下有期徒刑、拘役或科或併科一千元以下罰金。


司法院資訊處製作；財團法人民間司法改革基金會備份。
